臺灣新北地方法院民事判決　　　　　　109年度小上字第141號
上　訴　人　林宜蓉　

訴訟代理人　劉政杰律師(法律扶助律師)
被　上訴人　聯邦商業銀行股份有限公司

法定代理人　李憲章　


訴訟代理人　游喻婷　
上列當事人間請求侵權行為損害賠償事件，上訴人對於中華民國
109年6月5日本院板橋簡易庭109年度板小字第1170號第一審判決
提起上訴，本院判決如下：
    主  文
上訴駁回。
第二審訴訟費用新臺幣1,500元由上訴人負擔。
    理  由
壹、程序部分：
一、按不變更訴訟標的，而補充或更正事實上或法律上之陳述者
    ，非為訴之變更或追加，為民事訴訟法第436條之32第2項準
    用同法第463條、第256條所明定。本件被上訴人於原審起訴
    主張上訴人持信用卡盜刷，致其受有墊付款項之損害，依民
    法第l84條第1項前段規定請求上訴人負賠償責任，嗣於本院
    主張上訴人依民法第184條第1項後段、第2項規定亦應負賠
    償責任。核被上訴人前開主張僅係補充法律上之陳述，揆諸
    前揭規定，並非訴之變更或追加，合先敘明。
二、按小額程序之第二審判決，經兩造同意者，得不經言詞辯論
    為之，民事訴訟法第436條之29第1款定有明文。本件兩造於
    民國110年5月3日準備程序均表示同意不經言詞辯論而為判
    決（本院卷第112頁），爰不經言詞辯論而為判決。
貳、實體部分：
一、被上訴人主張：上訴人於民國107年6月8日下午於臺北市北
    投區之臺北捷運關渡站撿拾訴外人蘇○雯丟棄於該站垃圾桶
    內之卡號0000-0000-0000-0000號信用卡（下稱系爭信用卡
    ），並持系爭信用卡於附表所示時間、地點至各特約商店盜
    刷消費，致被上訴人誤認為蘇○雯本人刷卡消費，依與蘇○
    雯間信用卡使用契約墊付款項予特約商店，共計新臺幣（下
    同）23,388元，且無從對蘇○雯請求前開墊付款項。上訴人
    前開行為經臺灣士林地方法院（下稱士林地院）以108年度
    審簡字第119號刑事簡易判決判處犯詐欺取財罪確定，爰依
    民法第184條第1項前、後段、第2項規定，請求上訴人賠償
    23,388元等語。
二、上訴人則以：本件實際受有損害者為蘇○雯，而上訴人已與
    蘇○雯以24,000元達成和解，若上訴人仍需賠償23,388元予
    被上訴人恐已違反侵權行為損害賠償之填補損害此立法目的
    ，又民法第184條第1項前段規定所保護之法益，限於權利即
    固有利益，而不及純粹經濟上損失，本件上訴人所侵害者係
    被上訴人與蘇○雯間之信用卡債權，為純粹經濟上損失，被
    上訴人自不得依民法第184條第1項前段規定請求損害賠償等
    語，資為抗辯。
三、原審判決上訴人應給付被上訴人23,388元，及自支付命令送
    達翌日即109年1月16日起至清償日止，按年息百分之5計算
    之利息，並依職權為假執行之宣告。上訴人不服提起上訴，
    其上訴聲明為：(一)原判決廢棄。(二)被上訴人在第一審之
    訴駁回。被上訴人則答辯聲明：上訴駁回。
四、本院之判斷：
(一)被上訴人主張上訴人於107年6月8日下午於臺北市北投區之
    臺北捷運關渡站撿拾蘇○雯丟棄於該站垃圾桶內之系爭信用
    卡，並持系爭信用卡於附表所示時間、地點至各特約商店盜
    刷消費，被上訴人遂墊付款項予特約商店共計23,388元等情
    ，為上訴人所不爭執，被上訴人並提出臺灣士林地方法院10
    8年度審簡字第119號刑事判決、臺灣士林地方檢察署檢察官
    107年度調偵字第1192號起訴書、爭議交易聲明書、聯邦信
    用卡約定條款、歷史帳單查詢等件為證(本院109年度司促字
    第458號卷第13-21頁、原審卷第61-85頁)，堪認被上訴人主
    張之事實為真實。
(二)按因故意或過失不法侵害他人權利者，負損害賠償責任；故
    意以背於善良風俗之方法，加損害於他人者，亦同，民法第
    184條第1項前段、後段分別定有明文。又民法第184條關於
    侵權行為所保護之法益，除有同條第1項後段及第2項之情形
    外，原則上限於既存法律體系所明認之權利（固有利益），
    而不及於權利以外之利益，特別是學說上所稱之純粹經濟上
    損失或純粹財產上損害，以維護民事責任體系上應有之分際
    ，並達成立法上合理分配及限制損害賠償責任，適當填補被
    害人所受損害之目的。所謂純粹經濟上損失或純粹財產上損
    害，係指其經濟上之損失為「純粹」的，而未與其他有體損
    害如人身損害或財產損害相結合者而言；除係契約責任（包
    括不完全給付）及同法第184條第1項後段及第2項所保護之
    客體外，並不涵攝在民法第184條第1項前段侵權責任（以權
    利保護為中心）所保護之範圍。查本件被上訴人為發卡機構
    與蘇○雯間約定由被上訴人發給蘇○雯系爭信用卡後，就蘇
    ○雯至特約商店之消費由被上訴人先為墊款，蘇○雯再於約
    定期限內向被上訴人繳清墊款全額或最低限額，然對於系爭
    信用卡被冒用所發生之款項原則上應由被上訴人負擔，此為
    被上訴人與蘇○雯間之聯邦信用卡約定條款第6、14、17條
    約定甚明(原審卷第62-64頁)。而上訴人盜刷蘇○雯之系爭
    信用卡，造成被上訴人無法向蘇○雯請求已支付給特約商店
    之墊款23,388元，此部分墊款無法獲償乃純粹經濟上損失，
    揆諸前開說明，被上訴人僅得依民法第184條第1項後段規定
    主張侵權行為損害賠償。又上訴人所為盜刷他人信用卡之行
    為，自屬故意以背於善良風俗之方法，致被上訴人受有墊款
    無法獲償之損害，上訴人之行為與被上訴人之受損間有相當
    因果關係。從而，被上訴人依民法第184條第1項後段規定，
    請求上訴人給付23,388元，即屬有據。
(三)至上訴人抗辯其業與蘇○雯達成和解等情，固據其提出臺北
    市北投區調解委員會107年刑調字第0348號調解筆錄為證（
    原審卷第37頁），然上訴人與蘇○雯達成和解，係因偽造蘇
    ○雯英文署名「Amy」而侵害其權利所致，與被上訴人受有
    前開墊款無法獲償之損害係屬二事，對被上訴人得依民法第
    184條第1項後段規定請求上訴人給付23,388元並無影響，是
    上訴人執其與蘇○雯間之債權債務關係，對抗被上訴人，尚
    非可採。
五、綜上所述，被上訴人依民法第184條第1項後段規定，請求上
    訴人給付被上訴人23,388元，及自支付命令送達翌日即109
    年1月16日起至清償日止，按年息5%計算之利息，為有理由
    ，應予准許。原審判命上訴人為上開給付，並依職權宣告假
    執行，於法並無不合。上訴意旨指摘原判決不當，求予廢棄
    改判，為無理由，應予駁回。
六、本件事證已臻明確，兩造其餘主張、攻擊防禦方法及所提證
    據，經本院審酌後，核與判決結果不生影響，無逐一論駁之
    必要，併此敘明。 
七、本件第二審訴訟費用應依民事訴訟法第436條之32第1項準用
    第436條之19條第1項規定，確定其數額為1,500元，由上訴
    人負擔。
八、據上論結，本件上訴為無理由，依民事訴訟法第436條之29
    第1款、第436條之32第1項、第2項、第449條第1項、第436
    條之19第1項、第78條，判決如主文。
中    華    民    國  110    年    10    月    25    日
                  民事第四庭  審判長法  官  張筱琪
 
                                    法  官  古秋菊
 
                                    法  官  許品逸
以上正本證明與原本無異。
本判決不得上訴。
中    華    民    國  110    年    10    月    25    日
                                    書記官  許丞儀
附表：
┌──┬──────┬────────────┬─────┐
│編號│  刷卡時間  │        刷卡地點        │ 消費金額 │
│    │            │                        │（新臺幣）│
├──┼──────┼────────────┼─────┤
│1   │107年6月8日 │新北市八里區中山路2段397│60元      │
│    │晚間7時35分 │號1樓COCO都可飲料店     │          │
│    │許          │                        │          │
├──┼──────┼────────────┼─────┤
│2   │107年6月8日 │新北市八里區中山路2段399│2,138元   │
│    │晚間8時12分 │號屈臣氏八里店          │          │
│    │許          │                        │          │
├──┼──────┼────────────┼─────┤
│3   │107年6月9日 │臺北市○○區○○路000號1│15,000元、│
│    │晚間6時51分 │樓大眾電信北投店        │890元     │
│    │許、6時59分 │                        │          │
│    │許          │                        │          │
├──┼──────┼────────────┼─────┤
│4   │107年6月9日 │臺北市○○區○○路000號 │5,300元   │
│    │晚間7時25分 │、223之1號屈臣氏北投店  │          │
└──┴──────┴────────────┴─────┘